【裁判字號】    89,易,967
【裁判日期】    901018
【裁判案由】    公共危險
【裁判全文】
台灣苗栗地方法院刑事判決                          八十九年度易字第九六七號
    公  訴  人  臺灣苗栗地方法院檢察署檢察官
    被      告  甲○○
    選任辯護人  周敬恆
右列被告因公共危險案件，經檢察官提起公訴（八十九年度偵字第三六二一號），本
院判決如左：
    主  文
甲○○無罪。
    理  由
一、公訴意旨略以：被告甲○○係位於苗栗縣苗栗市○○街六十巷十九號、二十號及
    二十一號房屋之所有人及管理使用人，該建物二樓部分係以鐵皮搭建並打通之違
    章建築，屋齡已達十七、八年之久，其本應注意維修電線，並使電線與易燃物品
    保持一定之間距，以確保用電之安全，而依當時之情事，亦無不能注意之情事，
    其竟疏未注意，而將棉被、紙類等雜物堆放於電線附近，復未隨時注意維修電線
    ，嗣於八十九年六月二十九日上午七時十五分許，因上開二十一號二樓後面房間
    內之電線短路，而引燃附近之棉被及紙類等物，隨即起火燃燒，致燒燬該處二樓
    ，並進而波及現供人使用之該巷八之三號、九至十二號及十八至二十九號之房屋
    共十六間房屋，因認被告涉犯刑法第一百七十三條第二項之罪嫌等語。
二、按犯罪事實應依證據認定之，無證據不得推定其犯罪事實，又不能證明被告犯罪
    者，應諭知無罪之判決，刑事訴訟法第一百五十四條、第三百零一條第一項分別
    定有明文。而認定被告有罪之事實，應憑證據，如未能發現相當之證據，或證據
    不足以證明，自不能以推測或擬制之方法，以為裁判之基礎；且認定事實所憑之
    證據，其為訴訟上之證明，須達於通常一般人均不致有懷疑，而得確信其為事實
    之程度者，始得據為有罪之認定，倘其證明尚未達到此一程度，而有合理之懷疑
    存在時，尚難為有罪之認定基礎；茍積極證據不足以為不利於被告事實之認定，
    即應為有利被告之認定，更不必有何有利之證據。（最高法院三十年上字第八一
    六號、四十年台上字第八六號、七十六年台上字第四九八六號分別著有判例可稽
    ）
三、公訴人認被告甲○○涉有前開罪嫌，係以在本件火災之起火點係位於上開二十一
    號二樓後面房間內，且經火災調查小組清理現場，發現該房間附近橫樑之鋼架燃
    燒彎曲處正下方，有些許電線融痕，並在其附近發現有大量紙類之燃燒痕跡，因
    此研判起火點是在苗栗縣苗栗市○○街六十巷二十一號二樓後面之房間，起火原
    因係電線短路引燃紙類所造成等情，有火場現場照片三十張及苗栗縣消防局火災
    原因調查報告書在卷可佐，而被告甲○○係起火點房屋之所有人及管理使用人，
    該建物二樓部分係以鐵皮搭建並打通之違章建築，屋齡已達十七、八年之久，疏
    未注意維修電線，並使電線與易燃物品保持一定之間距，以確保用電之安全，自
    有過失及證人庚○○、己○○、丙○○、癸○○、辛○○、丁○○、戊○○、壬○○○、巫林玉香及乙○○○證述火災發生之經過及其住處遭火災波及燒毀情形
    為其主要論據。
四、訊據被告固不否認其為苗栗縣苗栗市○○街六十巷二十一號屋主，且於右揭時間
    發生火災之事實，惟對於失火一事堅決否認有何過失行為，辯稱：伊於火災發生
    當時已外出工作，現場遺留之電線熔痕並不能證明係因電線短路而引起火災，伊
    並無過失行為等語。經查：
（一）被告甲○○固坦承其係位於苗栗縣苗栗市○○街六十巷十九號、二十號及二十
      一號房屋之所有人及管理使用人，該建物二樓部分係以鐵皮搭建並打通之違章
      建築，屋齡已達十七、八年之久，上開二十一號二樓後面房間內置放有棉被等
      雜物等情，並有苗栗縣稅損稽徵處八十九年十一月二十四日八九苗稅財創密字
      第七七一號函覆該等房屋稅籍資料在卷可參，而證人庚○○、己○○、丙○○
      、癸○○、辛○○、丁○○、戊○○、壬○○○、巫林玉香及乙○○○雖證述
      火災發生之經過及其住處遭火災波及燒毀情形，惟其等證詞僅係證明上開房屋
      為被告所有，屋內及其等房屋失火受燬害之事實，並無法證明失火係被告過失
      行為所致甚明。
（二）而查通電中之電氣配線，會因過負載、絕緣劣化等本身不良狀況或因摩擦、鼠
      咬、火燒等外在意外因素，造成短路狀態，況且火災現場發現之電熔痕，不一
      定為火災之當然結果，現場如留有電線熔痕，仍需參考其使用條件及環境狀況
      、熔痕顯微組織分析或目擊者之供述等資料，方可綜合研判起火原因；一般而
      言，熔痕可分為短路痕與熱熔痕，其中短路痕為通電中之電因前項因素短路引
      發之電弧高溫熔解固化所產生，而熱熔痕為未通電之導體受火災高熱熔解固化
      所產生，二者產生時機與條件均不相同，短路痕多產生在火災發生前或初期，
      室內配電線路仍通電之狀態，彼時火勢尚未擴大，故可供界定起火處所及輔佐
      研判起火原因；而熱熔痕多為火災後期延燒所致，一般可推定其與起火原因未
      有直接關係，此業經內政部消防署於九十年七月四日以九十消署調字第九００
      七五一二號函覆明確在卷可稽（附於本院卷一二五頁），而本院向苗栗縣消防
      局調取本案在火災現場即被告所有位於苗栗縣苗栗市○○街六十巷二十一號二
      樓後面房間內所查扣之電線熔痕送請內政部消防署鑑定結果，經該署以實體顯
      微鏡觀察法及微觀金相觀察分析法將該等電線熔痕鑑定結果，因該熔痕之實心
      電源線中含有多處熔痕，熔痕外觀均呈現銅質導體較大範圍燒熔滴落固化之形
      體特徵，取其中熔痕另施以微觀金相法，熔痕顯微組織呈現氧化亞銅與銅晶之
      熱熔痕組織特徵，則依據該熔痕外觀及顯微組織特徵研判，送鑑定電線熔痕呈
      現之特徵為受火災熱所形成之熱熔痕，此有內政部消防署於九十年九月四日以
      九十消署調字第九０一０一九六號函覆該署於九十年八月二十七日製作之火災
      證物鑑定報告一份及隨函所附照片六幀及該電線熔痕附卷可稽（附於本院一四
      ０至一四四頁），則苗栗縣消防局以本件火災之起火點係在上開二十一號二樓
      後面房間內，且經火災調查小組清理現場，發現該房間附近橫樑之鋼架燃燒彎
      曲處正下方，有些許電線熔痕，並在其附近發現有大量紙類之燃燒痕跡，因此
      研判起火點是在苗栗縣苗栗市○○街六十巷二十一號二樓後面之房間，起火原
      因係電線短路引燃紙類所造成等情，尚嫌速斷，公訴人依據苗栗縣消防局火災
      原因調查報告書認定被告苗栗市○○街六十巷二十一號二樓後面之房間因電線
      短路引燃紙類所造成本案火災容有誤會。
（三）證人庚○○、己○○、丙○○、癸○○、辛○○、丁○○、戊○○、壬○○○
      、巫林玉香及乙○○○等人，均無人證述火災發生時，被告甲○○有在現場，
      且參核苗栗縣消防隊於八十九年七月三日對被告所作之談話筆錄亦記載：「問
      ：（你於六月二十九日何時離家？離家之前做何事），被告答稱：（我於當天
      早上四時許座友人邱逢進車子前往永和市場做生意，離家之前沒有作什麼事）
      ；再問：（你何時被通知住宅失火？誰通知的），被告答稱：（女兒通知，時
      間係早上七時三十分）等語」，足認被告辯稱其於火災發生當時並未在家一情
      ，亦可採信。則本案火災發生原因既非因被告所有苗栗市○○街六十巷二十一
      號二樓後面之房間因電線短路引燃火災，其自無對該等電線是否老舊疏未注意
      維修之過失行為，復查無其他積極證據足資證明被告有何使用電線不當之過失
      行為，此外，被告既未在火災現，則參諸前揭意旨，即應諭知被告無罪之判決
      。
據上論斷，應依刑事訴訟法第三百零一條第一項前段條，判決如主文。
本案經檢察官陳佞如到庭執行職務。
中      華      民      國    九十      年      十      月     十八     日
                                      臺灣苗栗地方法院刑事第二庭
                                          法  官  黃  賢  婷
右正本證明與原本無異。
如不服本判決，應於判決送達後十日內向本院提出上訴狀( 應附繕本 )，上訴於
臺灣高等法院台中分院。
                                          書記官  陳  文  聰
中      華      民      國    九十      年      十      月     十八     日


司法院資訊處製作；財團法人民間司法改革基金會備份。
